臺灣彰化地方法院刑事判決　　　　　　　　　　　　　九十三年度易字第三五一號
　　公　訴　人　臺灣彰化地方法院檢察署檢察官
　　被　　　告　乙○○
　　　　　（原名紀聰智）
右列被告因竊盜案件，經檢察官聲請簡易判決處刑（九十二年度偵字第八八三七號）
，本院北斗簡易庭認有刑事訴訟法第四百五十一條之一第四項但書之情形，簽由本院
改依通常訴訟程序審理，本院審理中，檢察官復移
六號），於本院準備程序中，被告就被訴事實為有罪之陳述，經本院合議庭裁定改依
簡式審判程序審理，並判決如左：
    主  文
乙○○連續攜帶兇器竊盜，處有期徒刑捌月。緩刑參年，緩刑期內付保護管束。
扣案老虎鉗乙支沒收之。
    事  實
一、乙○○（原名紀聰智）曾因違反麻醉藥品管理條例案件，於民國八十六年二月四
    日，經本院以八十六年度斗簡字第九號判處有期徒刑四月，如易科罰金，以三百
    元折算一日確定，嗣於八十六年五月十日易科罰金執行完畢（為下列犯行時，已
    逾五年，故不構成累犯），其因缺款花用，竟意圖為自己不法之所有，基於竊盜
    、攜帶兇器竊盜之概括犯意，連續為下列犯行：
（一）於九十二年十月十四日十三時許，在其位於彰化縣田中鎮○○里○○路一二七
      號之住處，趁其鄰居丁○○在其上開住處客廳睡覺而不及注意之際，徒手竊取
      丁○○所有置放於客廳桌上諾基亞廠牌Ａ三三一○型之藍色行動電話乙支（內
      含0000000000號之ＳＩＭ卡乙枚），得手後於同日十四時許，以新
      台幣（下同）五百元之代價，售予址設彰化縣田中鎮○○街二○號聖沅通信行
      不知情之負責人劉莉菁，得款花用殆盡。嗣經警執行擴大查贓勤務，於前開聖
      沅通信行發覺右述行動電話來源可疑，經詢問劉莉菁得知上述行動電話係乙○○出售，於九十二年十月三十一日通知乙○○到案說明，始查獲上情。
（二）復承接上開竊盜之概括犯意，於九十三年三月十一日十九時十分許，駕駛其所
      有車牌號碼ＲＭ八－八七八號輕型機車，持其所有客觀上足以傷害人之生命、
      身體，足可供兇器使用之老虎鉗乙支，前往彰化縣田中鎮○○里○○段八一三
      地號之土地上，剪斷丙○○所有置放上開土地上價值約一千元之冷凍櫃銅管十
      條（共重三‧六公斤）而竊取之，得手後放置於其所騎乘之前述機車腳踏板上
      正欲離去之際，經丙○○發覺，並報警處理。嗣於同日二十時許，經據報前來
      之員警當場逮捕乙○○，並在機車置物箱內扣得其所有供前開竊盜所用之老虎
      鉗乙支。
二、案經彰化縣警察局田中分局報告臺灣彰化地方法院檢察署檢察官聲請簡易判決處
    刑，本院北斗簡易庭認不得逕以簡易判決處刑，簽移本院改依通常訴訟程序審理
    暨彰化縣警察局田中分局報告臺灣彰化地方法院檢察署檢察官偵查後移送本院併
    案審理。
    理  由
一、按檢察官聲請以簡易判決處刑之案件，經法院認有第四百五十一條之一第四項但
    書之情形者，應適用通常程序審判之；另按除被告所犯為死刑、無期徒刑、最輕
    本刑為三年以上有期徒刑之罪或高等法院管轄第一審案件者外，於前條第一項程
    序進行中，被告先就被訴事實為有罪之陳述時，審判長得告知被告簡式審判程序
    之旨，並聽取當事人、代理人、辯護人及輔佐人之意見後，裁定進行簡式審判程
    序；除簡式審判程序及簡易程序案件外，第一審應行合議審判，刑事訴訟法第四
    百五十二條、第二百七十三條之一第一項、第二百八十四條之一分別定有明文。
    本件原經臺灣彰化地方法院檢察署檢察官向本院聲請簡易判決處刑，經本院北斗
    簡易庭認有刑事訴訟法第四百五十一條之一第四項但書之情形，而簽由本院改依
    通常訴訟程序審理。又本件被告乙○○所涉係死刑、無期徒刑、最輕本刑為三年
    以上有期徒刑之罪或高等法院管轄第一審案件以外之罪，並於本院行準備程序時
    就被訴事實為有罪之陳述，本院合議庭依前揭規定，經評議結果，裁定改由一名
    法官獨任行簡式審判程序，先予敘明。
二、右揭犯罪事實，業據被告乙○○於警偵訊及本院審理時自白不諱，並經證人丁○○、丙○○、劉莉菁於警詢中指述屬實，復有證人丙○○出具之贓物認領保管單
    乙紙、被告親自簽署之中古手機買賣切結書乙紙、九十三年三月十一日竊盜案現
    場圖乙幀、同日現場照片四幀附卷及老虎鉗乙支扣案可稽，綜上，本件事證明確
    ，被告犯行，洵堪認定，應依法論科。
三、按刑法第三百二十一條第一項第三款之攜帶兇器竊盜罪，係以行為人攜帶兇器竊
    盜為其加重條件，此所謂兇器，其種類並無限制，凡客觀上足對人之生命、身體
    、安全構成威脅，具有危險性之兇器均屬之，且祇須行竊時攜帶此種具有危險性
    之兇器為已足，並不以攜帶之初有行兇之意圖為必要，最高法院七十九年度台上
    字第五二五三號判例意旨可資參照。本件被告係持扣案之老虎鉗乙支剪斷冷凍櫃
    銅管而竊取之，業據被告供承在卷，已如前述，而扣案之老虎鉗乙支，為鐵製品
    ，前端銳利，足以傷害人之生命、身體，業經本院當庭勘驗屬實，則該老虎鉗乙
    支，顯係具有危險性之兇器，當屬無疑。是以，核被告如事實欄一之（一）所為
    ，係犯刑法第三百二十條第一項之普通竊盜罪，其如事實欄一之（二）所為，係
    犯同法第三百二十一條第一項第三款之攜帶兇器竊盜罪。而本件係犯罪事實之擴
    張，自無變更起訴法條之必要（最高法院九十二年度台上字第一八四一號判決意
    旨參照）。再其先後二次竊盜、加重竊盜犯行，時間緊接，所犯又係犯罪基本構
    成要件相同之罪名，顯係基於概括犯意反覆為之，為連續犯，應依同法第五十六
    條之規定以攜帶兇器竊盜之一罪論，並加重其刑。至公訴人雖僅敘及如事實欄一
    之（一）所示之竊盜犯行，惟事實欄一之（二）所示未據起訴部分，與公訴人起
    訴書記載部分，有連續犯之裁判上一罪關係，已如前述，為起訴效力所及，本院
    自應併予審酌。爰審酌被告僅有如事實欄所示之一次論罪科刑情形，有臺灣高等
    法院被告全國前案紀錄表乙份在卷可稽，素行尚可，坦承犯行，犯後態度良好，
    竊得之財物價值尚微，惟犯罪時年僅二十六歲，正值壯年，不思戮力工作，反思
    不勞而獲，攜帶兇器竊盜對社會治安危害甚大，兼衡被告犯罪之動機、目的、手
    段等一切情狀，量處如主文所示之刑。第查：被告前固曾受如事實欄所示之有期
    徒刑以上刑之宣告，惟執行完畢後，五年以內未曾受有期徒刑以上刑之宣告，此
    有上開臺灣高等法院被告全國前案紀錄表在卷可稽，竊得財物價值尚微，於本院
    審理時悔意甚深，且犯罪後積極向上，已覓得工作，從而，其經此偵、審教訓，
    應知所警惕而無再犯之虞，其所宣告之刑，本院認以暫不執行為適當，併予宣告
    緩刑三年，並依刑法第九十三條第一項之規定併宣告於緩刑期內付保護管束，以
    建立被告正確之法治觀念。至扣案之老虎鉗一支，係被告所有供竊盜所用之物，
    業據被告於本院審理時陳明在卷，併依刑法第三十八條第一項第二款之規定予以
    宣告沒收之。另於九十三年三月十一日二十時許，經警查扣之十字起子、活動扳
    手及水果刀各乙支，被告堅詞否認係其持以竊盜所用之物，本院亦查無證據證明
    上述物品確係被告所有並係持以竊盜所用之物，既非供犯罪所用之物，本院礙難
    併予宣告沒收之，附此敘明。
三、公訴意旨另謂：被告復於九十二年十月二十二日凌晨四時許，在上址，趁其弟弟
    紀淵森睡覺之際，竊取甲○○所有但借予紀淵森使用之諾基亞廠牌Ａ三三一○型
    、序號：000000000000000號之行動電話乙支，得手後，以二千
    四百元之價格，販售予不知情之聖沅通信行負責人劉莉菁，因認被告此部分亦涉
    犯刑法第三百二十條第一項之竊盜罪嫌云云。然查：被告確於前開時地竊取甲○○所有惟由紀淵森使用之行動電話乙支，而後以二千四百元之代價，售予不知情
    之劉莉菁等情，固據被告自白在卷，並經證人紀淵森、甲○○、劉莉菁於警詢中
    陳明無訛，復有被告親自簽署之中古手機買賣切結書乙紙在卷可稽，此部分固屬
    實情。惟按：於直系血親、配偶或同財共居親屬之間，或其他五親等內血親或三
    親等內姻親之間，犯刑法第二十九章之竊盜罪者，須告訴乃論，刑法第三百二十
    四條第二項定有明文。而竊盜罪係侵害財產監督權之犯罪，應以監督權被侵害之
    人為直接被害人。竊取刑法第三百二十四條第二項所規定親屬之財物時，如其所
    有與持有均同屬於一人，固應適用該項規定，即令非該親屬所有，而係該親屬持
    有者，因係侵害該親屬之財產監督權，仍應由該親屬告訴乃論。至如竊取他人持
    有該親屬之財物，雖其所有權屬於該親屬，然財產監督權既屬他人，仍非告訴乃
    論之罪。故竊取該親屬持有他人之物，即無需問其所有人為何人，而僅就持有人
    即財產監督權人與行竊之人間，有無上開親屬關係，以定其是否須告訴乃論，最
    高法院七十三年度台上字第三二九七號、八十七年度台上字第二九二九號判決意
    旨可資參照。本件諾基亞廠牌Ａ三三一○型、序號：000000000000
    000號之行動電話乙支，雖係甲○○所有，惟係借予紀淵森使用，業據證人甲○○、紀淵森於警詢中一致陳明在卷，是以，紀淵森顯係該行動電話持有人，其
    對該行動電話具有財產監督權，當屬無疑，而紀淵森又係被告之弟，復據被告供
    承在卷，則依上開說明，既被告與被害人紀淵森係五親等內血親之關係，則被告
    竊取被害人紀淵森持有之右開行動電話乙支所犯之竊盜罪須告訴乃論，遍觀全案
    卷證資料，未見被害人紀淵森對被告提出竊盜告訴，是以，此部分應屬訴追條件
    未具備，本院自不得併予審酌，惟公訴人認此部分與經本院論罪科刑之事實欄一
    之（一）所示部分，有連續犯之裁判上一罪關係，本院爰不另為不受理判決之諭
    知。
據上論斷，應依刑事訴訟法第四百五十二條、第二百七十三條之一第一項、第二百九
十九條第一項前段，刑法第五十六條、第三百二十一條第一項第三款、第七十四條第
二款、第九十三條第一項、第三十八條第一項第二款，判決如主文。
本案經檢察官吳怡盈到庭執行職務。
中      華      民      國      九十三      年    六    月    二十五    日
                                臺灣彰化地方法院刑事第三庭
                                    法      官  游  秀  雯
右正本證明與原本無異。
如不服本判決，應於判決送達後十日內，向本院提出上訴狀（須附繕本）。
告訴人或被害人對於判決如有不服具備理由請求檢察官上訴者，其上訴期間之計算係
以檢察官收受判決正本之日期為準。
                                    法院書記官  陳  文  俊
中      華      民      國      九十三      年    六    月    二十八    日
附錄本案論罪科刑法條全文：
刑法第三百二十一條
犯竊盜罪而有左列情形之一者，處六月以上五年以下有期徒刑：
一  於夜間侵入住宅或有人居住之建築物、船艦，或隱匿其內而犯之者。
二  毀越門扇、牆垣或其他安全設備而犯之者。
三  攜帶兇器而犯之者。
四  結夥三人以上而犯之者。
五  乘火災、水災或其他災害之際而犯之者。
六  在車站或埠頭而犯之者。
前項之未遂罰之。
